臺灣臺中地方法院刑事判決　　　　　　　 96年度易字第686號
公　訴　人　臺灣臺中地方法院檢察署檢察官
被　　　告　丙○○
上列被告因詐欺案件，經檢察官提起公訴（95年度偵字第26921
號），及移送併辦（96年度偵字第2564號），被告於準備程序中
就被訴事實為有罪之陳述，受命法官經聽取當事人之意見後，本
院合議庭裁定由受命法官獨任以簡式審判程序審理，判決如下：
    主    文
丙○○幫助意圖為自己不法之所有，以詐術使人將本人之物交付
未遂，處有期徒刑參月，如易科罰金，以銀元參佰元即新臺幣玖
佰元折算壹日。
    犯罪事實
一、丙○○雖預見他人收購存摺帳戶將用以遂行詐欺取財等不法
    目的，竟不顧他人可能遭害之危險，仍基於縱若有人持以犯
    罪亦無違反其本意之不確定幫助詐欺取財犯意，於民國95年
    4月27日，在臺中縣豐原市○○路郵局附近，將其向中華郵
    政股份有限公司豐原中正路郵局申請開立之00000000000000
    號帳戶（下稱上開郵局帳戶）之存摺、提款卡（包括密碼）
    ，以每本新臺幣（下同）5000元之代價，出賣並交付予某真
    實姓名、年籍不詳之詐騙集團成年成員。該詐騙集團之某成
    員隨即意圖為自己不法之所有，於95年5月24日10時許，撥
    打電話予甲○○並向其詐稱：甲○○積欠電話費用，將凍結
    甲○○所有銀行帳戶，甲○○可先將部分存款匯至上開帳戶
    以供日常生活所需云云，甲○○因而陷於錯誤，遂於同日10
    時51分許，以臨櫃匯款方式匯款10萬元至上開帳戶，嗣後始
    知受騙。另上開詐欺集團某成員於95年5月23日9時許，則撥
    打電話予乙○○，向其誆稱其積欠中華電信電話費1萬多元
    未繳，乙○○告以並未申請該門號，對方即表示可能其證件
    遭冒用，指示其撥打電話至電信警察隊查詢，乙○○乃依指
    示去電查詢，對方復指示其撥打電話與檢察官聯絡，乙○○
    依指示撥打後，對方續向其誆稱其證件遭盜用，並要求其至
    合作金庫銀行松江分行辦理電話語音轉帳，致乙○○信以為
    真，而陷於錯誤，遂依上開詐欺集團成員之指示，旋即前往
    合作金庫銀行松江分行，將其設於該銀行之帳戶申辦電話語
    音轉帳功能，並將語音轉帳密碼告知該詐欺集團成員，該詐
    欺集團成員旋於同日12時55分許，利用該語音轉帳密碼，自
    行將乙○○所有之合作金庫銀行帳戶內之存款70萬元轉帳至
    梁進三（亦為人頭帳戶，另案由檢察官偵辦中）之郵局帳戶
    內，及於同日12時58分許，以相同方式，另將乙○○該同一
    帳戶內之存款63萬7,000元轉帳至丙○○之上開郵局帳戶內
    ，而以此不正方法，由銀行電話語音轉帳終端機之自動付款
    設備取得乙○○之財物。乙○○嗣於翌日上午發覺其前開帳
    戶內存款短少，始知受騙上當，經報警而循線查獲。
二、案經甲○○訴由臺中縣警察局豐原分局報請臺灣臺中地方法
    院檢察署檢察官偵查起訴，及經高雄縣警察局移送臺灣高雄
    地方法院檢察署檢察官呈請臺灣高等法院檢察署檢察長核轉
  　臺灣臺中地方法院檢察署檢察官偵查移送併辦。
    理    由
一、上開犯罪事實，業據被告丙○○於本院行準備程序與審理時
    坦承不諱，核與被害人甲○○、乙○○分別於警詢中指述受
    騙情節相符，復有郵政存簿儲金存款單、被告上開豐原中正
    路郵局00000000000000號帳戶之開戶基本資料及客戶歷史交
    易清單、被害人乙○○前揭合作金庫銀行松江分行00000000
    00000號帳戶之存摺資料、內政部警政署反詐騙案件紀錄表
    、新竹市警察局第三分局受理刑事案件報案三聯單、受理各
    類案件紀錄表、受理金融電信人頭帳戶犯罪案件管制表各一
    件附卷可佐，堪認被告自白屬實。且按刑法上之故意，分直
    接故意（確定故意）與間接故意（不確定故意），「行為人
    對於構成犯罪之事實，明知並有意使其發生者」為直接故意
    ，「行為人對於構成犯罪之事實，預見其發生而其發生並不
    違背其本意者」為間接故意，而刑法上之幫助犯，係指以幫
    助之意思，對於正犯資以助力，而未參與實施犯罪之行為者
    而言。復查，現今國人若要申辦帳戶使用，手續甚為簡便，
    並無何困難可言，若非欲作為犯罪使用，害怕被追查身分，
    何需買受他人申辦之帳戶？故出售、交付申辦之帳戶予非熟
    識之他人，而不知其確實用途，顯可知悉他人係欲持其所交
    付之申辦帳戶，以從事詐欺或其他不法行為使用，此應為一
    般人所能判斷之事項。且目前新聞媒體對於犯罪集團常大量
    收購帳戶，持以供犯罪使用，藉以逃避檢警查緝之情，亦多
    所報導，被告為智識正常之成年人，尚難謂其無前開判斷能
    力，職是，顯見被告對前開犯罪構成事實，預見其發生而其
    發生並不違背其本意，依刑法第13條第2項之規定，亦應以
    故意論。綜上，本件事證明確，被告幫助詐欺犯行堪以認定
    。
二、被告行為前後，刑法及刑法施行法業於九十四年二月二日經
    總統以華總一義字第09400014901號令修正公布，並於九十
    五年七月一日施行。按行為後法律有變更者，適用行為時之
    法律，但行為後之法律有利於行為人者，適用最有利於行為
    人之法律，現行刑法第二條第一項定有明文。此條規定乃與
    刑法第一條罪刑法定主義契合，而貫徹法律禁止溯及既往原
    則，係規範行為後法律變更所生新舊法律比較適用之準據法
    ，是刑法第二條本身雖經修正，但刑法第二條既屬適用法律
    之準據法，本身尚無比較新舊法之問題，應一律適用裁判時
    之現行刑法第二條規定以決定適用之刑罰法律，先予敘明。
    又以本次刑法修正之比較新舊法，應就罪刑有關之共犯、未
    遂犯、想像競合犯、牽連犯、連續犯、結合犯，以及累犯加
    重、自首減輕暨其他法定加減原因（如身分加減）與加減例
    等一切情形，本於統一性及整體性原則，綜其全部罪刑之結
    果而為比較，亦有最高法院九十五年度第八次刑庭會議決議
    可資參照。是按：
(一)刑法第三百三十九條第一項之詐欺取財罪，法定刑得科或併科
  銀元一千元以下罰金，據修正後刑法施行法增訂第一條之一：
  「（第一項）中華民國九十四年一月七日刑法修正施行後，刑
  法分則編所定罰金之貨幣單位為新臺幣。（第二項）九十四年
  一月七日刑法修正時，刑法分則編未修正之條文定有罰金者，
  自九十四年一月七日日刑法修正施行後，就其所定數額提高為
  三十倍。但七十二年六月二十六日至九十四年一月七日新增或
  修正之條文，就其所定數額提高為三倍」及刑法第三十三條第
  五款修正為：「主刑之種類如下：五、罰金：新臺幣一千元以
  上，以百元計算之」等規定，是依修正後之法律，刑法第三百
  三十九條第一項之詐欺取財罪所得科或併科處之罰金刑最高為
  新臺幣三萬元（一千元三十）、最低為新臺幣一千元；然依
  被告行為時之刑罰法律，即罰金罰鍰提高標準條例第1 條前段
  規定之提高倍數十倍及刑法第三十三條第五款規定之罰金最低
  額一元計算，該罪之罰金刑最高為銀元一萬元，最低額為銀元
  十元，若依現行法規所定貨幣單位折算新臺幣條例第二條之規
  定換算為新臺幣，最高額雖與新法同為新臺幣三萬元，然最低
  額僅為新臺幣三十元。因此，比較上述修正前、後之刑罰法律
  ，自應以被告行為時關於科或併科處罰金刑之法律較有利於被
  告。
(二)又被告行為時之刑法第三十條規定：「幫助他人犯罪者，為從
  犯。雖他人不知幫助之情者，亦同。從犯之處罰，得按正犯之
  刑減輕之。」，修正後之刑法第三十條則規定：「幫助他人實
  行犯罪行為者，為幫助犯。雖他人不知幫助之情者，亦同。幫
  助犯之處罰，得按正犯之刑減輕之。」，僅文字修正，其法律
  效果並無不同，對被告不生有利或不利之影響，並無比較適用
  新舊法之問題，應適用裁判時之刑法第三十條規定。（最高法
  院九十五年第二十一次刑事庭會議決議參照）。
(三)再被告於犯罪時之刑法第四十一條第一項前段規定：「犯最重
  本刑為五年以下有期徒刑以下之刑之罪，而受六個月以下有期
  徒刑或拘役之宣告，因身體、教育、職業、家庭之關係或其他
  正當事由，執行顯有困難者，得以一元以上三元以下折算一日
  ，易科罰金。」又被告行為時之易科罰金折算標準，修正前罰
  金罰鍰提高標準條例第二條（現已刪除）規定，就其原定數額
  提高為一百倍折算一日，則本件被告行為時之易科罰金折算標
  準，最高應以銀元三百元折算一日，經折算為新臺幣後，應以
  新臺幣九百元折算為一日。惟九十五年七月一日修正公布施行
  之刑法第四十一條第一項前段則規定：「犯最重本刑為五年以
  下有期徒刑以下之刑之罪，而受六個月以下有期徒刑或拘役之
  宣告者，得以新臺幣一千元、二千元或三千元折算一日，易科
  罰金。」比較修正前後之易科罰金折算標準，以九十五年七月
  一日修正公布施行前之規定，較有利於被告，則應依刑法第二
  條第一項前段，適用修正前刑法第四十一條第一項前段之規定
  ，定其折算標準。
(四)綜合上述各條文修正前、後之比較，揆諸前揭最高法院決議及
  修正後刑法第二條第一項規定之「從舊、從輕」原則，自應適
  用被告行為時之法律，即修正前刑法之相關規定，並配合罰金
  罰鍰提高標準條例第一條前段及修正前罰金罰鍰提高標準條例
  第二條之規定，予以論處。
  再被告於犯罪時之刑法第四十一條第一項前段規定：「犯最重
  本刑為五年以下有期徒刑以下之刑之罪，而受六個月以下有期
  徒刑或拘役之宣告，因身體、教育、職業、家庭之關係或其他
  正當事由，執行顯有困難者，得以一元以上三元以下折算一日
  ，易科罰金。」又被告行為時之易科罰金折算標準，修正前罰
  金罰鍰提高標準條例第二條（現已刪除）規定，就其原定數額
  提高為一百倍折算一日，則本件被告行為時之易科罰金折算標
  準，最高應以銀元三百元折算一日，經折算為新臺幣後，應以
  新臺幣九百元折算為一日。惟九十五年七月一日修正公布施行
  之刑法第四十一條第一項前段則規定：「犯最重本刑為五年以
  下有期徒刑以下之刑之罪，而受六個月以下有期徒刑或拘役之
  宣告者，得以新臺幣一千元、二千元或三千元折算一日，易科
  罰金。」比較修正前後之易科罰金折算標準，以九十五年七月
  一日修正公布施行前之規定，較有利於被告，則應依刑法第二
  條第一項前段，適用修正前刑法第四十一條第一項前段之規定
  ，定其折算標準。
三、查前揭真實姓名、年籍均不詳之成年人所屬之詐欺集團成員
    ，基於意圖為自己不法所有之犯意聯絡，以上述之方式，使
    被害人甲○○、乙○○陷於錯誤，因而接續交付本人之財物
    ，其所為係犯刑法第三百三十九條第一項之詐欺取財罪。被
    告提供其上開帳戶之存摺、提款卡、印章及密碼資料予該不
    詳之成年男子以為詐欺取財使用，係基於幫助他人詐欺取財
    之不確定故意，且所為屬詐欺取財罪構成要件以外之行為，
    核其所為則係犯刑法第三十條第一項、第三百三十九條第一
    項之幫助詐欺取財罪。被告幫助他人犯詐欺取財罪，為從犯
    ，應依刑法第三十條第二項之規定，按正犯之刑度，減輕其
    刑。爰審酌被告猶屬壯年，竟不思以正當手段獲取財物之犯
    罪動機、目的、出售所有帳戶供犯罪使用，嚴重破壞犯罪查
    緝工作、影響社會治安及金融秩序、惟被告犯後已坦承犯行
    ，態度尚稱良好等一切情狀，量處如主文所示之刑，並依修
    正前刑法第四十一條第一項前段及修正前罰金罰鍰提高標準
    條例第二條之規定，諭知易科罰金之折算標準。
據上論斷，依刑事訴訟法第二百七十三條之一第一項、第二百九
十九條第一項前段，刑法第二條第一項前段、第三百三十九條第
一項、第三十條第一項前段、第二項、修正前刑法第四十一條第
一項前段，罰金罰鍰提高標準條例第一條前段、修正前罰金罰鍰
提高標準條例第二條，現行法規所定貨幣單位折算新臺幣條例第
二條，判決如主文。
中　　華　　民　　國　　96　　年　 　2　　月　　27　　日
                  刑事第十六庭  法  官  張智雄
上為正本係照原本作成
如不服本判決，應於送達後十日內向本院提出上訴狀（須附繕
本），上訴於臺灣高等法院臺中分院。
                                書記官  樓希英
中　　華　　民　　國　　96　　年　 　2　　月　　27　　日
【附錄本案論罪科刑法條全文】刑法第三百三十九條第一項：
意圖為自己或第三人不法之所有，以詐術使人將本人或第三人之
物交付者，處五年以下有期徒刑、拘役或科或併科一千元以下罰
金。
